臺灣高雄地方法院交通事件裁定　　　　100年度交聲字第667號
原處分機關　高雄市政府交通局
代　表　人　王國材
異　議　人　楊超
上列異議人即受處分人因違反道路交通管理處罰條例事件，對於
高雄市政府交通局民國100 年2 月23日所為之處分（原處分：高
市交裁字第裁32-B00000000號），聲明異議，本院裁定如下：
    主  文
原處分撤銷。
楊超汽車駕駛人，二輛以上汽車共同在道路上以危險方式駕駛，
應吊銷普通重型機車駕駛執照及接受道路交通安全講習。
    理  由
一、異議意旨略以：異議人即受處分人場超（下稱受處分人）於
    民國98年10月24日凌晨4 時許，因騎乘車牌號碼3JT-739 號
    普通重型機車搭載不知情之李志杰與其他人於道路上以併排
    競速、佔據道路等方式飆車，而為警攔查開單舉發，然受處
    分人上開違規行為，業經臺灣高雄地方法院檢察署檢察官以
    98年度偵字第32132 號為緩起訴處分，受處分人並已依緩起
    訴處分命令向指定之公益團體、地方自治團體或社區提供50
    小時之義務勞務，詎原處分機關就同一交通違規行為仍裁處
    罰鍰新臺幣（下同）3 萬元，為此就罰鍰部分依法聲明異議
    ，請求撤銷原處分等語。
二、按汽車駕駛人，駕駛汽車有在道路上蛇行，或以其他危險方
    式駕車之情形者，處6 千元以上2 萬4 千元以下罰鍰，並當
    場禁止其駕駛；二輛以上之汽車共同違反第1 項規定，或在
    道路上競駛、競技者，處汽車駕駛人3 萬元以上9 萬元以下
    罰鍰，並當場禁止其駕駛及吊銷其駕駛執照；汽車駕駛人違
    反第1 項、第3 項規定者，應接受道路交通安全講習，道路
    交通管理處罰條例第43條第3 項、第1 項第1 款、第5 項前
    段分別定有明文。
三、又依94年2 月5 日公布，95年2 月5 日施行之行政罰法第26
    條第1 項規定：「一行為同時觸犯刑事法律及違反行政法上
    義務規定者，依刑事法律處罰之。但其行為應處以其他種類
    行政罰或得沒入之物而未經法院宣告沒收者，亦得裁處之。
    」此所稱之「依刑事法律處罰」，是否包括檢察官依法所作
    成之緩起訴處分，條文並未明確規定，而依刑事訴訟法第26
    0 條規定，緩起訴處分期滿未經撤銷者，與不起訴處分同有
    其確定力。查：
(一)依刑事訴訟法第251 條之1 至第251 條之3 規定以觀，被告
    所涉為死刑、無期徒刑或最輕本刑3 年以上有期徒刑以外之
    罪，檢察官於參酌刑法第57條所列事項及公共利益之維護，
    認以緩起訴為適當者，得定1 年以上3 年以下之緩起訴期間
    為緩起訴處分。是就要件而言，檢察官基本上係認被告成立
    犯罪，而暫緩起訴，並得課被告予一定之負擔或指示，此見
    同法第253 條之2 第1 項規定即明，此與同法第252 條、第
    253 條所指不起訴處分係因犯罪嫌疑不足或其他原因，且不
    得附條件或負擔，顯有不同；又經檢察官為「緩起訴」處分
    者，於「緩起訴」之猶豫期間內，檢察官可對其持續觀察，
    若認其顯無反省警惕之情或根本欠缺反省警惕之能力（即符
    合刑事訴訟法第253 條之3 第1 項所列3 款情形）者，得依
    職權或依告訴人之聲請，將「緩起訴」處分撤銷，並依法追
    訴，亦即在緩起訴處分之猶豫期間內，刑事訴追程序仍未終
    局確定，此與不起訴處分確定後，刑事訴追程序終結，檢察
    官原則上不得就同一行為再行起訴之法律效果迥異。縱認緩
    起訴是附條件的便宜不起訴處分，則「條件成就」包含兩個
    部分，其一是經過一定的猶豫期間，其二是緩起訴未經撤銷
    ，兩個條件皆成就時，才會產生如同確定不起訴處分之效力
    ，足見緩起訴處分與一般不起訴處分性質有別。
(二)其次，刑事訴訟法第253 條之1 第1 項係於91年2 月8 日增
    訂公布，於同年月10日施行，行政罰法則於前開條文公布施
    行後之94年2 月5 日始行公布施行），而制定在後之行政罰
    法第26條第2 項既僅臚列「不起訴處分或無罪、免訴、不受
    理、不付審理之裁判確定者」，未將「緩起訴處分」納入，
    且依上說明，緩起訴處分與不起訴處分性質並不相同，則法
    院自不宜擴張解釋認「緩起訴處分」，亦屬同法第2 項所稱
    之不起訴處分。
(三)又檢察官對被告作成緩起訴處分，並命其向公庫或公益團體
    、地方自團體支付一定之金額時，雖非由法院作成之判決，
    但因檢察官是否對被告作成緩起訴處分，及於作成緩起訴處
    分時，應命被告遵守或履行何等事項，須斟酌刑法第57條所
    列事項及公共利益之維護，此與法院於認定被告有罪時，於
    科刑時亦須斟酌刑法第57條所列事項類似，且因檢察官命被
    告向公庫或公益團體、地方自團體支付一定之金額，亦屬對
    被告財產權之剝奪，性質上與法院所科處之罰金無異，自屬
    行政罰法第26條第1 項所稱之「依刑事法律處罰」。同理，
    如檢察官對被告為緩起訴處分時，同時命被告「向公庫或指
    定之公益團體、地方自治團體支付一定之金額」以外之處置
    ，如本案之命被告「向指定之公益團體、地方自治團體或社
    區提供40小時之義務勞務」、「預防再犯所為必要之命令（
    即命被告完成參加法治教育講習2 場次）」，因亦剝奪被告
    之人身自由，自應認係與受刑事處罰無異，否則，將因檢察
    官對被告作出不同處置而異其結論，自難期公平。
(四)依上開說明，若行為人之行為，同時觸犯刑事法律及違反行
    政法上義務，倘刑事責任部分既經檢察官為緩起訴處分確定
    ，已實質該當行政罰法第26條第1 項之「依刑事法律」之處
    罰，則行政機關應不得就同一行為，再為與刑罰相類之處分
    。
四、經查，本件受處分人於上揭時、地，因騎乘上開普通重型機
    車加入真實姓名年籍不詳之人所組成之飆車族行列，共同於
    高雄市市區道路上以集結車輛、併排競速、佔據道路等危險
    方式行駛，致生上開路段公眾往來之危險，經高雄市政府警
    察局之員警發現而逮捕查獲上情，故依法開單舉發，並移送
    臺灣高雄地方法院檢察署檢察官偵辦，嗣經檢察官以受處分
    人觸犯刑法第185 條第1 項之妨害公眾往來安全罪，以98偵
    字第32132 號為緩起訴處分，緩起訴期間為1 年，並命應向
    指定之公益團體、地方自治團體或社區提供50小時之義務勞
    務，而受處分人已依指示履行上開緩起訴條件，且上開緩起
    訴期間於100 年1 月3 日屆滿而未經撤銷，以及受處分人上
    開交通違規行為，經原處分機關即高雄市政府交通局裁決處
    罰鍰新臺幣3 萬元，及吊銷普通重型機車駕駛執照3 年，並
    命接受道路交通安全講習等事實，為受處分人所不爭執，且
    有高雄市政府交通局高市交裁字第裁32-B00000000號違反道
    路交通管理事件裁決書、高雄市政府警察局高市警交字第
    B00000000 號舉發違反道路交通管理事件通知單各1 紙，以
    及上開緩起訴處分書、臺灣高等法院被告前案紀錄表各1 份
    附卷可參，此部分事實均堪認定。是依前揭說明，本件受處
    分人違反道路交通管理處罰條例第43條第3 項、第1 項第1
    款之二輛以上汽車共同在道路上以危險方式駕駛之違規情節
    甚為明確，而受處分人上開行為亦同時觸犯刑事法律，此部
    分業經檢察官為緩起訴處分確定，本諸行政罰法第26條第1
    項本文之意旨，因對違規者科處行政秩序罰，與刑事制裁所
    欲達到保護交通安全之目的相同，是對之處以較重之刑事制
    裁已足，無重複處罰之必要，從而，行政機關應不得就同一
    行為，再對受處分人科處與刑罰相類之罰鍰處分。
五、綜上所述，受處分人上開二輛以上汽車共同在道路上以危險
    方式駕駛之交通違規行為，依行政罰法第26條第1 項本文規
    定，既已依刑事法律處罰，即無再依上開道路交通管理處罰
    條例第43條第3 項、第1 項第1 款裁處行政罰鍰之餘地，受
    處分人據以聲明異議，為有理由。又道路交通管理處罰條例
    第87條第1 項規定：「受處分人不服第8 條主管機關所為之
    處罰，得於接到裁決書之翌日起20日內，向管轄地方法院聲
    明異議。」此條文中所謂之「處罰」，應指包括對受處分人
    裁處之違規事實是否正當，及裁罰所引用之法條是否適當而
    言，蓋此二者有不可分離之關係，即聲明異議應以交通違規
    行為為標的，非以處罰項目為範圍。是本件受處分人只有一
    個交通違規行為，雖受處分人僅就處罰項目中之罰鍰部分提
    起異議，其餘部分（吊銷駕照及應參加道路交通安全講習部
    分）並未提及，然其餘處罰項目與其交通違規行為是否存在
    既無從分離，本院自應併予審理，附此敘明。從而，原處分
    機關裁罰異議人罰鍰30,000元之處分即有不當，自應將原處
    分全部撤銷。至原處分裁處吊銷駕駛執照以及施以道路交通
    安全講習部分，性質上為對於預防將來再犯危險之管制罰，
    屬達成遏止危險駕車之不法行為，維護道路交通用路權人之
    安全等行政目的所必要之罰鍰以外之其他種類行政罰，依行
    政罰法第26條第1 項但書之規定，該部分裁處於法並無違誤
    ，惟原處分既經撤銷，本院自為處分時，仍一併重新諭知，
    併此敘明。
六、據上論斷，應依道路交通管理處罰條例第87條第2 項，道路
    交通事件處理辦法第19條前段，裁定如主文。
中    華    民    國   100    年    7     月    8     日
                    交通法庭    法  官  陳俊宏
以上正本證明與原本無異。
如不服本裁定應於送達後5日內向本院提出抗告狀。
中    華    民    國   100    年    7     月    8     日
                                書記官  胡美儀